臺灣士林地方法院民事裁定　　　　　　　94年度財管字第72號
聲　請　人　財團法人中華基督教衛理公會
法定代理人　丁○○
代　理　人　甲○○
　　　　　　丙　○
上聲請人聲請指定被繼承人乙○○遺產管理人事件，經台灣台北
地方法院移送前來，本院裁定如下：
    主  文
選定財政部國有財產管理局臺灣北區辦事處為被繼承人乙○○之
遺產管理人。
准對被繼承人乙○○（女、民國○ 年○○月○ 日生、身份證統一編
號：Ｚ000000000號、生前籍設台北縣三芝鄉後厝村3 鄰北勢子22
之17號，於民國94年2 月8 日死亡）之大陸地區以外繼承人為承
認繼承之公示催告。
被繼承人乙○○之大陸地區以外繼承人，應自前項公示催告最後
登載新聞紙之日起壹年貳月內承認繼承。上述期限屆滿，無繼承
人承認繼承時，被繼承人乙○○之遺產，於清償債權並交付遺贈
物後，如有剩餘即歸屬國庫。
    理  由
一、本件聲請意旨略以：被繼承人乙○○自民國59年起即在聲請
    人財團法人中華基督教衛理公會任職，嗣於94年2 月8 日死
    亡，因無人為其處理喪葬事宜，聲請人基於往日情誼即代為
    處理，為此支出喪葬費用共計新台幣（下同）206,871 元。
    查被繼承人尚有遺產，惟被繼承人並無民法第1138條所列順
    序之繼承人，亦無召開親屬會議選定遺產管理人，致聲請人
    代墊之喪葬費用未能獲償，爰依法聲請指定被繼承人之遺產
    管理人等語。
二、按繼承開始時，繼承人有無不明，而無親屬會議或親屬會議
    未於1 個月內選定遺產管理人者，利害關係人得聲請法院選
    任遺產管理人，並由法院依公示催告程序，定6 個月以上之
    期限，公告繼承人，命其於期限內承認繼承。又民法第1178
　　條所定之期限屆滿，無繼承人承認繼承時，其遺產於清償債
　  權並交付遺贈物後，如有賸餘，歸屬國庫。民法第1177條、
    第1178條第1 項、第2 項及第1185條規定甚明。經查：本件
    被繼承人乙○○於94年2 月8 日死亡，遺有遺產共534,546
    元整，聲請人代墊其喪葬費用共計新台幣206,871 元整，業
    據提出除戶戶籍謄本、喪葬費明細表與收據、被繼承人遺產
    清冊等件為證，聲請人為被繼承人支出喪葬費用，則其對被
    繼承人遺產核屬利害關係人，自得提起本件聲請，合先敘明
    。
三、聲請人主張本件被繼承人配偶已歿，亦無子女，而是否有其
    他法定順位繼承人不明，亦無法召開親屬會議之事實，已據
    聲請人提出被繼承人除戶戶籍謄本、歷史戶籍登記謄本等件
    為證，堪信為真實，則本件自有選任遺產管理人必要。又聲
    請人雖陳明希望由其法定代理人丁○○任遺產管理人，惟聲
    請人係為自遺產中償還其代墊之喪葬費用，如由聲請人法定
    代理人丁○○任遺產管理人，則其既為遺產管理人，又任債
    權人，角色易生衝突，難認為適當，是本院考量本件被繼承
    人之遺產經公示催告程序依法清償債權、交付遺贈物後，
　　如有賸餘，即歸屬國庫，而財政部國有財產局又管理國家財
　  產之法定機關，具有相當之公信力，因認以指定財政部國有
    財產局台灣北區辦事處擔任其遺產管理人為宜，爰裁定如主
    文第1 項所示，併依法為承認繼承之公示催告。
中　　華　　民　　國　　94　　年　　12　　月　　29　　日
                  家事法庭  法  官  詹朝傑
以上正本證明與原本無異。
如對本裁定抗告，應於裁定送達後10日內向本院提出抗告狀。
中　　華　　民　　國　　94　　年　　12　　月　　29　　日
                            書記官  蔡永光
